【裁判字號】    89,自,893
【裁判日期】    891227
【裁判案由】    詐欺
【裁判全文】
台灣台中地方法院刑事裁定                          八十九年度自字第八九三號
    自  訴  人  甲○○
    被      告  乙○○
右列被告因詐欺案件，經自訴人提起自訴，本院裁定如左：
    主  文
自訴駁回。
    理  由
一、自訴意旨詳如自訴狀所載。
二、按法院或受命法官於自訴案件第一次審判期日前訊問及調查結果，如認為案件有
    刑事訴訟法第二百五十二條至第二百五十四條之情形者，得以裁定駁回其自訴，
    同法第三百二十六條第三項定有明文。又按刑法第三百三十九條第一項之詐欺取
    財罪係以意圖為自己或第三人不法之所有，以詐術使人將本人或第三人之物交付
    為構成要件，所謂以詐術使人交付，必係被詐欺人因其詐術而陷於錯誤，始為相
    當，若其所用方法，不能認為詐術，亦不致使人陷於錯誤，即不構成本罪（最高
    法院四六年台上字第二六０號判例意旨參照），是行為人如係事後因其他因素無
    法如期返還或給付款項，乃民事上債務不履行之問題，除有積極證據足認其於取
    得財物之初即心存不法所有之意圖者外，要難以此一時之給付遲延即遽認其涉犯
    詐欺罪名。訊據被告乙○○固坦承先後向自訴人邱春森借款各新台幣（下同）一
    百萬元及五十萬元，現尚有約一百三十萬元本金未清償，及自訴人所提出發票日
    均為民國八十九年八月一日，金額分別為七十萬元及六十萬元，號碼分別為ＡＡ
    0000000號及ＡＡ0000000號支票各一紙，均係伊簽發予自訴人之
    事實，惟堅決否認有何詐欺犯行，辯稱：伊約自八十一年間起，即陸續向自訴人
    借錢。其間並曾先後向自訴人借款一百萬元及五十萬元，該二筆借款之利息均為
    每一萬元，一個月為一期，每期二百四十元，此二筆借款伊均有依約給付利息，
    直至八十八年底為止，且五十萬元借款部分，伊並已於八十八年十月份左右，應
    自訴人之要求，先償還二十萬元本金予自訴人，伊雖尚積欠自訴人一百三十萬元
    ，但並非如自訴狀所載，係八十八年十一月間向自訴人借款一百三十萬元等語。
    經查，被告所辯核與自訴人於本院調查中所陳：「（借錢有沒有約定利息？）有
    。他（即被告）自己說依民間利一萬元一個月二百四十元。他有付利息。第一次
    借一百萬元是在八十五年七月的時候，利息他有付，他二個月付一次。付到八十
    八年底。第二次借錢（是在）八十七年十一月的時候，借五十萬元。他有付利息
    。也是二個月付一次。也是付到八十八年底。」、「（五十萬元的部分，被告是
    否已於八十八年十月份給付二十萬元的本金給你？）是的。」、「（被告究係何
    時向你借錢？）他八十年開始就跟我借錢。之前都有借有還。只有剛說的那二筆
    沒有還清。其他都有。前前後後大約跟我借二百萬元都有還。」、「（被告如何
    騙你？）他錢沒有還我。」等語情節大致相符，並有被告提出之存簿影本一份在
    卷可稽，自訴人於自訴狀所稱：被告係於八十八年十一月間向自訴人借款一百三
    十萬元云云，要與事實不符。是觀諸被告既係約於八十年間起，即與自訴人有金
    錢往來，且除上開二筆款項外，其餘借款計約二百餘萬元，均有還清。而上開二
    筆借款，被告復均有給付利息，時間長達各約三年及一年，就該五十萬元借款部
    分，被告並已先清償二十萬元本金予自訴人等節，尚難認被告於借款之初，即具
    有意圖為自己不法所有之意，被告辯稱無詐欺意圖等語堪可採信。從而，揆諸首
    開說明，自難僅因被告未按時還款，遽以刑法第三百三十九條第一項之詐欺罪相
    繩，本件應屬一般之民事糾紛。此外，復查無其他積極證據足證被告有何詐欺犯
    行，自應認被告犯罪嫌疑不足，而裁定駁回自訴。
據上論斷，應依刑事訴訟法第三百二十六條第三項、第二百五十二條第十款裁定如主
文。
中      華      民      國      八十九      年    十二  月      二十七  日
                                臺灣臺中地方法院刑事第三庭
                                    法  官  江  奇  峰
右正本證明與原本無異。
如不服本裁定，應於送達後五日內，向本院提出抗告狀。
                                    書記官
中      華      民      國      八十九      年    十二  月      二十七  日


司法院資訊處製作；財團法人民間司法改革基金會備份。
